臺灣臺北地方法院交通事件裁定　　　　　　　　　　九十一年度交聲字第四九七號
　　異議人即　甲○○
　　受處分人　　　　　籍：臺中.
右列異議人即受處分人因違反道路交通管理處罰條例案件，對於交通部公路總局臺北
區監理所板橋監理站中華民國九十一年四月十日所為之處分（原處分案號：板監三字
第裁四一－Ａ00000000號），聲明異議，本院裁定如左：
    主    文
原處分撤銷。
甲○○汽車駕駛人，爭道行駛，不依規定駛入來車道，處罰鍰新臺幣陸佰元，並予記
違規點數壹點。
    理    由
一、按汽車駕駛人，爭道行駛，不依規定駛入來車道者，處新臺幣六百元以上一千八
    百元以下罰鍰，道路交通管理處罰條例第四十五條第三款定有明文（民國九十年
    一月十七日總統修正公布之道路交通管理處罰條例部分條文，其施行日期依同條
    例第九十三條規定須由行政院以命令定之，而行政院係於九十年四月三日以臺九
    十交字第０一九三一七號令發布修正後之該條例自九十年六月一日起施行，故以
    下所述及之本條例，如無特別註明，乃係修正生效後之新法，而於敘述上如係九
    十年一月十七日修正，同年六月一日生效施行前之該條例，則會在該條例下加註
    【舊法】以資辨明，先予敘明。）。而道路交通管理處罰條例所稱之汽車，依該
    條例第三條第八款規定包括機器腳踏車，再汽車駕駛人駕駛汽車違反道路交通管
    理處罰條例第四十五條規定者，除應依該條所規定之罰鍰處罰外，並予記違規點
    數一點，道路交通管理處罰條例第六十三條第一項第一款亦定有明文。
二、依道路交通管理事件統一裁罰標準及處理細則第二十三條第一項第五款規定，汽
    車違反道路交通管理事件五以科學儀器取得違規證據資料，足資認定其違規事實
    ，當場不能或不宜攔截製單舉發者，得逕行舉發之，此際舉發機關只能依上開處
    理細則第二十三條第二項規定對汽車所有人為掣單舉發，而如經舉發之汽車所有
    人在舉發通知單上所載之應到案日期前到案，並告知處罰機關該名在人行道停車
    之汽車違規駕駛人姓名、身分證統一編號及住址者，處罰機關應即依前開細則第
    二十四條規定處罰該名違規駕駛人，而如汽車所有人未於應到案日期前到案或雖
    於應到案日期前到案，而未告知處罰機關實際之違規駕駛人者，處罰機關仍應依
    道路交通管理處罰條例第八十五條第三項「本條例關於車輛駕駛人之處罰，如應
    歸責於車輛所有人者，處罰車輛所有人。」規定，對車輛所有人加以處罰。再違
    反道路交通管理處罰條例之行為人，未依規定自動繳納罰鍰或未依規定到案聽候
    裁決，處罰機關固得依違反道路交通管理事件統一裁罰標準及處理細則第四十四
    條第一項之規定依該處理細則附件之統一裁罰標準表，對行為人逕行裁決（如行
    為人係違反道路交通管理處罰條例第四十五條第三款規定，其逕行裁決之處理方
    式為對行為人處以法文中之最高額罰鍰），惟該條項規定乃必以行為人經合法收
    受舉發違反道路交通管理事件通知單（以下稱舉發通知單）後，無正當理由未依
    該舉發通知單上所載應到案日期為罰鍰之繳納或到案聽候裁決時，方有適用，易
    言之，如於訴訟上無從證明行為人已合法收受舉發通知單之送達，即難認行為人
    係故意不在應到案日期前到案，而可由處罰機關依前揭道路交通管理事件統一裁
    罰標準及處理細則第四十四條第一項之規定對行為人逕行裁決。
三、本件原處分機關交通部公路總局臺北區監理所板橋監理站裁決意旨以：受處分人
    甲○○於八十九年五月二十日上午八時二分許駕駛其所有車號ＧＦＴ－四五三號
    重型機器腳踏車，於臺北市○○○路○段因不依規定駛入來車道，而為臺北市政
    府警察局萬華分局交通分隊警員洪傳益拍照採證，以其有違反道路交通管理處罰
    條例第四十五條第三款規定之行為逕行掣發舉發，經舉發機關交寄板橋郵局投遞
    二次，均因「查無此人」退回，乃改採以公示送達之方式完成送達舉發通知單之
    程序，而受處分人又未依限到案，嗣雖於九十一年三月十三日提出申訴，經原處
    分機關於九十一年三月二十六日以00－000－0－0000九號函復在案，
    仍依道路交通管理處罰條例第四十五條第三款、第六十三條第一項第一款及違反
    道路交通管理事件統一裁罰標準及處理細則第二十四條、第四十四條第一項之規
    定於九十一年四月十日裁處罰鍰新臺幣一千八百元，並記違規點數一點。
四、異議人聲明異議意旨略以：本人固不否認有違規事實，惟已於五、六年前遷出違
    規之臺北縣板橋市○○路一五０巷十號之一地址，並於八十九年八月十六日遷入
    臺北市北投區戶政事務所，因未將行照住址申請變更，故從未收受舉發通知單，
    本件逕行舉發之照相，係屬偷拍等語。經查：（一）、異議人違規之事實，有舉
    發照片一張附卷可稽，依道路交通管理事件統一裁罰標準及處理細則第二十三條
    第一項第五款規定，汽車違反道路交通管理事件有以科學儀器取得違規證據資料
    ，足資認定其違規事實，當場不能或不宜攔截製單舉發者，得逕行舉發之。從而
    ，本件舉發機關依法所為之舉發行為，當無違法可言，異議人爭道行駛，不依規
    定駛入來車道之違規行為，應堪認定。（二）、異議人之戶籍地址於八十八年十
    二月二十四日登記設於「臺北縣板橋市○○里○○鄰○○路一五０巷十號之一」
    ，於八十九年八月十六日登記遷設於「臺北縣中和市○○里○○鄰○○街二四二
    巷九之三號」，於九十一年四月十八日登記設於「臺北市○○區○○里○鄰○○
    ○路○段三三０號」，於九十一年十月三十一日登記設於「臺中市南屯區○○○
    街二二六號」，此有法務部戶役政連結作業系統遷徙紀錄資料一紙在卷可按，本
    件舉發通知單登載之車主地址為臺北縣板橋市○○路一五０巷十號之一，有舉發
    通知單影本附卷可稽，原處分機關於移送書表示因舉發機關二度交板橋郵局向該
    址送達結果，均因查無此人退回；然違反道路交通管理處罰條例之行為人，未依
    規定自動繳納罰鍰或未依規定到案聽候裁決，處罰機關固得依違反道路交通管理
    事件統一裁罰標準及處理細則第四十四條第一項之規定，依該處理細則附件之統
    一裁罰標準表，對行為人逕行裁決，惟仍以行為人經合法收受舉發通知單後，無
    正當理由未依該舉發通知單上所載應到案日期為罰鍰之繳納或到案聽候裁決時，
    方有其適用。易言之，如行為人未能合法收受舉發通知單之送達，即難認處罰機
    關可對行為人為逕行裁決。又依九十年五月三十日修正，同年六月一日起生效施
    行前之違反道路交通管理事件統一裁罰標準及處理細則第五條規定，處理違反道
    路交通管理事件，有關文書之送達程序，準用刑事訴訟法之規定，而刑事訴訟法
    第五十九條規定，須行為人有住居、事務所或所在地不明、或掛號郵寄不能到達
    者、或因住居於法權所不及之地，不能以其他方法送達者等情形之一，方可對行
    為人為公示送達。則本件舉發機關臺北市政府警察局萬華分局交通分隊將舉發通
    知單以掛號郵寄至異議人前開車籍地，雖因查無此人退回，然異議人之戶籍地址
    既於八十九年八月十六日登記遷設於「臺北縣中和市○○里○○鄰○○街二四二
    巷九之三號」，自應於查址後再向所遷設之新址送達，此非屬掛號郵寄不能到達
    之情形，亦非有住居所不明之情形，故舉發機關遽以受處分人之應送達處所不明
    ，於八十九年十一月八日將舉發通知單為公示送達，於法不合，因此本件不能認
    受處分人已經合法收受舉發通知單，且有故意不依限到案之情形。
五、綜上所述，異議人確有在前揭時地駕駛前述車號重型機車爭道行駛，不依規定駛
    入來車道之違規行為，原處分機關認其未依限到案，而依前揭道路交通管理處罰
    條例第四十三條第三款、第六十三條第一項第一款及違反道路交通管理事件統一
    裁罰標準及處理細則第二十四條、第四十四條第一項規定逕行裁處罰鍰一千八百
    元，固非無見，惟因：（一）、異議人並非故意不依限到案，原處分機關認受處
    分人係故意不依限到案，而依道路交通管理事件統一裁罰標準及處理細則第四十
    四條第一項之規定對受處分人逕行裁決，自難認為允當，應認其聲明異議為有理
    由。（二）、違反道路交通管理條例案件第四十三條第三款規定之行為人，如在
    應到案日期前到案聽候裁決者，依九十年六月一日修正生效之違反道路交通管理
    事件統一裁罰標準及其處理細則第四十四條第一項之規定，如該行為人不依規定
    駛入來車道，需對行為人最少處以九百元之罰鍰，較修正前之該處理細則第四十
    四條第一項規定，於同一條件下係對行為人處以六百元之罰鍰，新法顯較舊法為
    重，而以舊法有利於行為人，依行政罰「從新從輕」原則，自應適用修正生效前
    之舊法將原處分撤銷，以異議人所有前揭車號重型機車有違反道路交通管理處罰
    條例第四十五條第三款規定之行為，依前揭道路交通管理處罰條例第四十五條第
    三款、第六十三條第一項第一款及違反道路交通管理事件統一裁罰標準及處理細
    則（舊法）第二十四條、第四十四條第一項規定從輕裁處異議人罰鍰新臺幣六百
    元，並予以記違規點數一點，以資適法。
據上論斷，應依道路交通案件處理辦法第二十條前段裁定如主文。
中      華      民      國    九十一    年      十一      月     六     日
                                    臺灣臺北地方法院交通法庭
                                        法  官  朱夢蘋
右正本證明與原本無異。
如不服本裁定，應於裁定送達後五日內向本院提出抗告狀。
                                        書記官  周小玲
中      華      民      國    九十一    年      十一      月    十二    日
